臺灣臺東地方法院交通事件裁定　　　　　　　　　　　九十四年度交聲字第三四號
　　異　議　人　甲○○
　　原處分機關　交通部公路總局高雄區監理所臺東監理站
　　代　表　人　楊財惠
右列異議人因違反道路交通管理處罰條例案件，對於交通部公路總局高雄區監理所臺
東監理站於九十四年五月六日所為之處分 (原處分案號：東監違字第裁八一－Ｔ00
000000號)，聲明異議，本院裁定如左：
    主  文
異議駁回。
    理  由
一、按汽車駕駛人，駕駛汽車肇事致人受傷或死亡，應即採取救護或其他必要措施，
    並向警察機關報告，不得駛離；違者吊扣其駕照三個月至六個月；逃逸者吊銷駕
    駛執照。汽車駕駛人，曾依道路交通管理處罰條例第二十七條第二項、第二十九
    條之二第四項、第三十五條第一項、第二項後段、第三項後段、第三十七條第二
    項、第五十四條、第六十一條第一項第一款、第二款、第六十二條第一項之規定
    吊銷駕駛執照者，終身不得考領駕駛執照，道路交通管理處罰條例第六十二條第
    一項、第六十七條第一項分別定有明文。
二、本件異議意旨略以：其於民國九十四年四月九日凌晨三時十五分，駕駛車牌號碼
    Ｅ七－八八五八號自用小客車，行經知本路一段台十一線一七四公里南向車道發
    生車禍，乃因時逢大雨，視線不佳，雖於行駛當中發現車輛有擦撞現象後，但曾
    立即返回該處附近來回查看約三次，但並無任何發現與其擦撞是為何物，乃先行
    返家，是事後接獲警察通知，才知曉當日凌晨所發生之擦撞事件，若當時返回現
    場查看有任何發現，其決不會先行回家云云。
三、經查：
（一）本件異議人即受處分人甲○○於九十四年四月九日凌晨三時許，駕駛車號Ｅ七
      —八八五八號自小客車沿省道臺十一線公路由北往南方向行駛於外側快車道上
      ，途經該省道南下第一七四公里又五百公尺處，明知深夜大雨，視線極為不佳
      ，原應確認車前之人車動態及減速慢行，竟仍以超過該路段速限之每小時七十
      公里車速向前直行，疏未注意黃呈樑駕駛三輪車行駛於同向右前方之外側快車
      道邊緣，竟自後擦撞該三輪車左後側，因撞擊力道猛烈，黃呈樑連同該三輪車
      翻落路旁稻田，造成黃呈樑左腳嚴重骨折及顱內出血當場死亡而肇事。詎異議
     人肇事後，聽聞巨大撞擊聲響，已可見黃呈樑因其駕車肇事可能受有重傷之結
      果，惟因年輕識淺且一時情急，僅駕駛該自小客車環繞現場三次，俱未下車查
      看黃呈樑所受傷勢俾便照護，亦未積極向外求援，逕行逃離事故現場。嗣為警
      依據異議人所駕駛該自小客車遺留在事故現場之馬自達（ＭＡＺＤＡ）汽車標
      誌一枚而循線查獲，除移送臺灣臺東地方法院檢察署檢察官偵辦外，並掣單舉
      發後，經原處分機關交通部公路總局高雄區監理所臺東監理站認定異議人上開
      違規事證明確，乃依違反道路交通管理處罰條例第六十二條第一項（後段）、
      第六十七條第一項之規定，於九十四年五月六日裁處異議人吊銷駕駛執照，終
      身禁考之處分等情，業據臺灣臺東地方法院檢察署檢察官以異議人涉犯過失致
      死及肇事逃逸罪嫌，向本院提起公訴，並經本院調取該案（本院繫屬案號：九
      十四年度交訴字第九號）全卷查明屬實，復有道路交通事故現場圖、道路交通
      事故調查報告表、臺灣臺東地方法院檢察署相驗屍體證明書各一件及照片影本
      數幀等在卷可稽。
（二）按道路交通管理處罰條例第六十二條第一項規定：「汽車駕駛人如肇事致人受
      傷或死亡，應即採取救護或其他必要措施，並向警察機關報告，不得逃逸」旨
      在增進行車安全，保護他人權益，以維持社會秩序。概以道路交通事故之發生
      ，常非於己之鄰親家里，時有告救不能情事，乃科以肇事者須即採取救護或其
      他必要措施，並應向警察機關報告之法定義務，以防因就醫延誤致生無謂傷亡
      ，並俾得通知傷亡者家屬到場，以明責任，是凡肇事人於行車肇事致人受傷或
      死亡，未即採取救護或其他必要措施，並向警察機關報告，即駕車駛離現場者
      ，均應依該規定處罰，至其嗣後是否受刑事訴追及已否與被害人達成民事和解
      ，賠償損失，對其應受處罰乙節，並不生影響。（司法院大法官解釋第二八四
      號、第五三一號解釋參照）職是之故，汽車駕駛人駕駛汽車肇事，不論其責任
      之歸屬為何，即有義務留在肇事現場，採取救護或其他必要措施，並向警察機
      關報告，以維護他人之生命與其他用路人之交通安全，自不待言。
（三）本件異議人於肇事後即將其所駕之上揭自小客車藏置於距離其住處約十分鐘路
      程之臺東市○○路○段一八八巷內一公里處工寮，且依其於警詢中即供稱：「
      當警方問我車輛在那裡時，我即向警方坦承我發生車禍，並且是我自願帶警方
      前去現場查證。」、「肇事後車還能駕駛，就順路開到那裡（按即上開工寮）
      放置，因為害怕，所以將車放置那裡比較偏遠，不會被人發現。」等語（見異
      議人九十四年四月十日警詢筆錄），顯見異議人當時確實知悉有發生車禍乙事
      ；復依警卷內所附異議人所駕駛上開自小客車之車損照片觀之，該車之右前側
      從保險桿到右前車門前有嚴重撞擊後所遺留之破裂、毀損痕跡，且右前大燈及
      引擎蓋正前方之馬自達（ＭＡＺＤＡ）汽車標誌均掉落在肇事現場乙情，足見
      該車於車禍當時應有與他物（包含人）發生相當嚴重之撞擊，否則不至於此。
      再者，衡諸常情，汽車駕駛人對車輛所受外力撞擊，即使是輕微刮傷，一般均
      會下車查看並究明原因，本件異議人所駕車輛既受有如前述之嚴重毀損，已非
      輕微之刮擦，然異議人卻未曾下車查看，僅在雨夜之視線不佳情況下，從車窗
      向外來回巡視後，隨即駕車離開現場，並將肇事車輛藏置於其住處外約十分鐘
      路程之一處巷內工寮，且事後亦未報警處理或電請救護車前往肇事地點查看，
      益徵其確有駕車逃逸而欲逃避肇事責任之意圖。故異議人前開辯稱其當時並不
      知悉發生車禍云云，自不足採。
四、綜上所述，異議人既有前揭駕駛自用小客車肇事致人死亡而逃逸之情形，原處分
    機關依道路交通管理處罰條例第六十二條第一項後段、第六十七條第一項之規定
    ，裁處議議人吊銷駕駛執照，終身禁考之處分，核無違誤。異議人猶執前詞，指
    摘原處分不當，為無理由，應予駁回。
據上論斷，應依道路交通案件處理辦法第十九條，裁定如主文。
中      華      民      國    九十四    年      六      月      十      日
                                      臺灣臺東地方法院交通法庭
                                            法  官  楊力進
右正本證明與原本無異。
如不服本裁定，應於判決送達後五日內向本院提出抗告狀。（須附繕本）
「切勿逕送上級法院」
                                            書記官  張夜明
中      華      民      國    九十四    年      六      月      十      日
